【裁判字號】    98,抗,1225
【裁判日期】    981202
【裁判案由】    不服延長羈押
【裁判全文】
臺灣高等法院刑事裁定                  98年度抗字第1225號
抗  告  人
即  被  告  黃邵瑋
送達代收人  毛仁全律師
抗  告  人
即  被  告  甲○○
抗  告  人
即  被  告  乙○○
共同選任辯護人  陳俊隆律師
上列抗告人因傷害致死等案件，不服臺灣桃園法院中華民國98年
11月6 日延長羈押之裁定（98年度訴字第652 號），提起抗告，
本院裁定如下：
    主  文
原裁定撤銷，發回臺灣桃園地方法院。
    理  由
一、原裁定意旨略以：被告黃邵瑋、甲○○、乙○○等人因傷害
    致死案件，經原審法院法官訊問後，認犯罪嫌疑重大，有刑
    事訴訟法第101 條第1 項第3 款之情形，且有羈押必要，非
    予羈押，顯難進行審判或執行，於民國98年6 月10日起執行
    羈押。嗣認羈押原因尚未消滅，仍有繼續羈押之必要，於同
    年11月6 日，裁定延長羈押2月。
二、經查：
  (一)按「人民身體之自由應予保障」，係憲法第8 條第1 項前段
    所明白揭櫫之基本人權，雖為確保刑事訴訟程序順利進行，
    使國家刑罰權得以實現，刑事保全程序設有羈押制度，衡諸
    實際，羈押係拘束刑事被告之身體自由，並押置於一定處所
    ，致與家庭、社會及職業生活隔離，非特於心理上造成嚴重
    打擊，對名譽、信用等人格權之影響亦甚重大，乃干預身體
    自由最大之強制處分，自僅能作為保全程序之最後手段，允
    宜慎重從事（參照司法院釋字第392 號、第653 號、第654
    號解釋）。又司法院釋字第665 號解釋謂：「刑事訴訟法第
    101 條第1 項第3 款規定，於被告犯該第3 款規定之罪，犯
    罪嫌疑重大，且有相當理由認為有逃亡、湮滅、偽造、變造
    證據或勾串共犯或證人之虞，非予羈押，顯難進行追訴、審
    判或執行者，得羈押之。於此範圍內，該條款規定符合憲法
    第23條之比例原則，與憲法第8 條保障人民身體自由及第16
    條保障人民訴訟權之意旨，尚無牴觸。」將該第3 款以犯重
    罪作為羈押原因之規定，限縮在併存「有相當理由，認為有
    逃亡、湮滅、偽造、變造證據或勾串共犯或證人之虞」等原
    因時，始得執行羈押。故抗告人縱符合上揭第3 款之羈押事
    由，仍須斟酌是否有相當理由，認有逃亡、湮滅、偽造、變
    造證據或勾串共犯或證人之虞時，始得羈押。上揭所稱「相
    當理由」，與同條項第1 款、第2 款法文內之「有事實足認
    有……之虞」（學理上解釋為「充分理由」）尚屬有間，其
    條件當較寬鬆。良以重罪常伴有逃亡、滅證之高度可能，係
    趨吉避凶、脫免刑責、不甘受罰之基本人性，倘一般正常之
    人，依其合理判斷，可認為該犯重罪嫌疑重大之人具有逃亡
    或滅證之相當或然率存在，即已該當「相當理由」之認定標
    準，不以達到充分可信或確定程度為必要。以量化為喻，若
    依客觀、正常之社會通念，認為其人已有超過百分之五十之
    逃亡、滅證可能性者，當可認具有相當理由認為其有逃亡、
    滅證之虞。此與前2款至少須有百分之八十以上，始足認有
    該情之虞者，自有程度之差別。再其認定，固不得憑空臆測
    ，但不以絕對客觀之具體事實為限，若有某些跡象或情況作
    為基礎，即無不可。至相關之事實或跡象、情況，鑑於此非
    屬實體審判之核心事項，自以自由證明為已足，並不排斥傳
    聞證據，斯不待言（參照最高法院98年度台抗字第690號裁
    定意旨）。
  (二)查原審係於98年6 月10日，以抗告人等犯傷害致死罪嫌疑重
    大，具有刑事訴訟法第101 條第1 項第3 款（所犯為死刑、
    無期徒刑或最輕本刑為5 年以上有期徒刑之罪）情形，非予
    羈押顯難進行審判，乃予以羈押。原裁定復以上揭羈押原因
    尚未消滅為唯一之理由，自同年11月6 日延長羈押2 月。然
    而究竟依據如何跡象而有相當理由肯認抗告人符合上述司法
    院解釋意旨之要件，原裁定均未予以審酌說明，應認有理由
    不備之違失。抗告意旨執以指摘，尚非全無理由，自應將原
    裁定撤銷，發回原法院更為適法裁定。
三、據上論斷，依刑事訴訟法第413 條前段，裁定如主文。
中    華    民    國    98    年    12    月    2     日
                刑事第十五庭  審判長法  官  吳昭瑩
                                    法  官  賴邦元
                                    法  官  吳炳桂
以上正本證明與原本無異。
不得再抗告。
                                    書記官  張嘉佐
中    華    民    國    98    年    12    月    2     日


司法院資訊處製作；財團法人民間司法改革基金會備份。
